【裁判字號】    90,上易,631
【裁判日期】    900523
【裁判案由】    詐欺
【裁判全文】
臺灣高等法院臺南分院刑事判決          九十年度上易字第六三一號       潛
      上  訴  人  臺灣臺南地方法院檢察署檢察官
      被      告  乙  ○  ○
右列上訴人因被告詐欺案件，不服臺灣臺南地方法院八十九年度易字第一六四五號中
華民國九十年三月十六日第一審判決（起訴案號：臺灣臺南地方法院檢察署八十八年
度偵字第一二二二九號），提起上訴，本院判決如左：
      主      文
上訴駁回。
      理      由
一、公訴意旨略以：乙○○係福南汽車貨運股份有限公司（下稱福南公司）之財務部
    兼管理部經理，係實際上管理福南公司整體業務之人。竟意圖為自己不法之所有
    ，自民國（下同）八十七年十月間之某日起，明知其所持如附表一所示之七張支
    票及另由陳明聰（已另依職權為不起訴處分）處取得四張支票中至少三張，係來
    路不明無法兌現之人頭支票（俗稱芭樂票），竟為取得經營票貼業務甲○○出借
    款項之信賴，以各該來路不明之人頭支票交付甲○○，充作未來償債之方法，致
    使甲○○陷於錯誤，交付乙○○票面金額扣除利息後之金額，共計約新台幣（下
    同）三十九萬三千二百零五元（另由陳明聰交付之人頭支票部分因嗣經陳明聰換
    回，名義發票人及金額均不詳），嗣於支票期日後陸續跳票始得知上情，因認被
    告乙○○涉有刑法第三百三十九條第一項之詐欺罪嫌云云。
二、按犯罪事實應依證據認定之，無證據不得推定其犯罪事實。又不能證明被告犯罪
    者，應諭知無罪之判決，刑事訴訟法第一百五十四條、第三百零一條第一項分別
    定有明文。
三、本件公訴人認被告乙○○涉有詐欺罪嫌，無非係以告訴人甲○○於偵訊之供述及
    上述支票均係來路不明之支票為其所憑論據。訊據被告乙○○堅詞否認有詐欺犯
    行，辯稱：伊雖係福南公司之財務經理，惟只是領薪階級，並非實際管領福南公
    司整體業務之人，福南公司自八十四年十二月間起即曾以向客戶收來之客票向告
    訴人甲○○票貼，本件七張支票係福南公司新營代辦商負責人陳明聰（已死亡）
    拿來，請求福南公司向甲○○票貼時，一併代為票貼，伊不知上述支票均係人頭
    支票，才交由公司會計葉東蓉代為辦理，票貼之金錢均由陳明聰全數取回，伊分
    文未得，伊與葉東蓉若知係人頭支票，當不會為其辦理，又本案亦經公司與告訴
    人和解，更足見本件係伊處理公司之業務所引起之糾紛，非伊有何圖利自己之不
    法意圖，伊確無詐欺告訴人之故意等語。
四、經查本件系爭七張支票，係證人陳明聰持往福南公司，請福南公司代為向告訴人
    票貼等情，業據證人即曾任福南公司擔任會計工作之葉東蓉於原審證述在卷，而
    告訴人自八十四年十二月間起，即與福南公司間有票貼業務之往來，雙方行之多
    年，在本件之前並無糾紛，亦為告訴人所是認，被告雖係福南公司之財務經理，
    尚非實際管領福南公司整體業務之人，被告持系爭七張支票向告訴人票貼，乃為
    福南公司業務之行為，並非為被告個人之事務，縱該七張支票經檢察官查詢結果
    ，發票人或查無地址、或查無其人、或無音訊等情形，均係屬來路不明之支票，
    然因該七張支票為福南公司之收入支票，被告無法合理說明各該支票之來源，仍
    無證據可資證明為被告知悉之來路不明支票，亦無法證明被告有預見存有不法之
    意圖，且本件已經福南公司出面處理，將上述金額給付告訴人，並有福南公司提
    出之證明書一紙可按，益證被告持件系爭七張支票向告訴人貼現，純係福南公司
    業務之行為，非為被告個人之事務。綜上所述，堪認本件純係被告為公司處理票
    貼業務所引起之民事債務糾紛，尚非為被告故意詐騙告訴人，核與詐欺罪之構成
    要件尚有不合。同案被告陳明聰於偵查中供稱：伊於八十七年九、十月間交付給
    被告之四張支票中，至少有三張支票係人頭支票，被告應很清楚等詞，仍難為被
    告不利之證明。此外，復查無其他積極證據足以證明被告有前述之犯行，揆諸上
    開規定，不能證明被告犯罪。
五、原審以被告犯罪不能證明，為被告無罪判決之諭知，核無不當。公訴人上訴，指
    摘原判決不當，為無理由，應予駁回。
六、據上論斷，應依刑事訴訟法第三百六十八條，判決如主文。
本案經檢察官曾顯智到庭執行職務。
中  華  民  國      九  十      年        五        月      二十三      日
                                臺灣高等法院臺南分院刑事第五庭
                                    審判長法官  茆    臺    雲
                                          法官  李    文    福
                                          法官  蔡    長    林
右正本證明與原本無異。
不得上訴。
                                    法院書記官  李    培    薇
中  華  民  國      九  十      年        五        月      二十四      日


司法院資訊處製作；財團法人民間司法改革基金會備份。
